最高法院刑事判決　　　　　　一○○年度台上字第五四五九號
上　訴　人　黃木炳
選任辯護人　楊雯齡律師
上列上訴人因違反毒品危害防制條例等罪案件，不服台灣高等法
院台中分院中華民國一○○年七月七日第二審判決（一○○年度
上訴字第一○七一號，起訴案號：台灣台中地方法院檢察署九十
九年度偵字第一六○三八號），提起上訴，本院判決如下：
    主  文
上訴駁回。
    理  由
按刑事訴訟法第三百七十七條規定，上訴於第三審法院，非以判
決違背法令為理由，不得為之。是提起第三審上訴，應以原判決
違背法令為理由，係屬法定要件。如果上訴理由書狀並未依據卷
內訴訟資料，具體指摘原判決不適用何種法則或如何適用不當，
或所指摘原判決違法情事，顯與法律規定得為第三審上訴理由之
違法情形，不相適合時，均應認其上訴為不合法律上之程式，予
以駁回。本件上訴人黃木炳上訴意旨略稱：(一)、原判決所採上訴
人與何雲能、張清俊、林志威、邱奕霖等人對話之通訊監察譯文
內容，僅祇約定見面地點而已，無從認定彼此實際見面時間；原
審未察，遽以前揭電話聯絡時間執為本件販賣交易毒品之時間，
所採證據與所認定事實不相符合，有判決理由矛盾之違法。又本
件除吸毒者（對向共犯）之片面瑕疵指述外，別無補強證據證明
上訴人有販賣毒品之營利犯行，原判決遽以吸毒者偵訊筆錄為依
據，認上訴人成立販賣毒品重罪，亦有判決不適用法則之違法。
(二)、證人何雲能於第一審曾證稱：「……去偵查庭當天，我報身
分後，檢察官就很兇叫我照實講，當時我不知道講什麼後就被檢
察官罵」云云，原審竟未依聲請勘驗證人何雲能民國九十九年七
月七日偵訊錄影光碟，復未敘明不調查之理由，顯有應於審判期
日調查之證據未予調查、判決不備理由之違法。(三)、原判決附表
一編號１「聯絡方式」欄記載：「何雲能於九十九年四月十九日
晚間七時十三分許，以0000000000號行動電話，撥打
黃木炳持用之0000000000號行動電話聯絡交易甲基安
非他命毒品，經黃木炳應允並約定交易地點後，於同日晚間八時
九分許，由黃木炳自持甲基安非他命毒品在左開約定地點，販賣
交付（新台幣，下同）五百元甲基安非他命毒品一包予何雲能，
並收取同額價金」，「理由」內以「九十九年四月十九日十七時
三十五分許」上訴人與何雲能通話之通訊監察譯文內容為不利證
據；但本件經第一審法院於九十九年十月二十六日當庭勘驗通訊
監察錄音光碟結果，該次通話時間實為：「九十九年四月十九日
十九時十三分三十五秒」，與原判決理由所載不符，有證據上理
由矛盾之違法云云。
惟查：原判決綜合全案卷證資料，本於事實審法院採證認事之職
權，認定上訴人基於販賣第一級毒品海洛因、第二級毒品甲基安
非他命以營利之犯意，以0000000000號門號ＳＩＭ卡
裝入其所有ＮＯＫＩＡ廠牌序號00000000000000
0號行動電話機（未扣案）為工具，而分別於：(一)、九十九年四
月十九日晚間八時九分許，在（改制前，下同）台中縣新社鄉舊
公所附近，以五百元之價格，販賣一包甲基安非他命予何雲能（
詳如其附表《下稱附表》一編號１所示）。(二)、九十九年四月二
十八日上午九時十二分許，在台中縣新社鄉軍團附近，以五百元
之價格，販賣一包甲基安非他命予何雲能（詳如附表一編號２所
示）。(三)、九十九年五月七日下午六時十二分許，在台中縣新社
鄉○○村○○○街六十九號附近之工寮，以五百元之價格，販賣
一包甲基安非他命予何雲能（詳如附表一編號３所示）。(四)、九
十九年四月二十日晚間八時一分許，在台中縣新社鄉○○街７－
11便利商店外，以一千元之價格，販賣一包海洛因予張清俊（詳
如附表一編號４所示）。(五)、九十九年四月二十二日上午七時三
十九分許，在台中縣新社鄉○○街某電子遊樂場旁之停車場內，
以二千元之價格，販賣一包海洛因予張清俊（詳如附表一編號５
所示）。(六)、九十九年四月二十六日下午二時許，在台中縣新社
鄉附近之夜市空地，以一千元之價格，販賣一包海洛因予張清俊
（詳如附表一編號６所示）。(七)、九十九年四月二十日上午七時
五十五分許，在台中縣新社鄉東興國小門口，以二千元之價格，
販賣一包甲基安非他命予張忠民，但其未收取價金用以抵償其積
欠張忠民之債務（詳如附表一編號７所示）。(八)、九十九年四月
二十七日上午七時五十八分許，在台中縣新社鄉東興國小門口涼
亭，以一千元之價格，販賣一包甲基安非他命予張忠民，但其未
收取價金用以抵償其積欠張忠民之債務（詳如附表一編號８所示
）。(九)、於九十九年五月八日下午六時六分許，在台中縣新社鄉
新社國小門口，以一千元之價格，販賣一包海洛因予林志威（詳
如附表一編號９所示）。(十)、九十九年四月三十日下午二時二十
三分許，在台中縣新社鄉○○村○○○街六十九號附近田圃，以
一千元之價格，販賣一包海洛因予邱奕霖（詳如附表一編號10所
示）。(十一)、九十九年五月三日下午六時二十四分許，在台中縣新
社鄉○○村○○○街六十九號附近田圃，以一千元之價格，販賣
一包海洛因予邱奕霖（詳如附表一編號11所示）。(十二)、九十九年
五月五日上午六時四十二分許，在台中縣新社鄉附近之新社夜市
空地，以一千元之價格，販賣一包海洛因予邱奕霖（詳如附表一
編號12所示）。因而維持第一審論處上訴人販賣第一級毒品七罪
（即附表一編號４至６、９至12部分，均累犯，於依刑法第五十
九條規定酌量減輕其刑後，分別量處有期徒刑）、販賣第二級毒
品五罪（即附表一編號１至３、７至８部分，均累犯，分別量處
有期徒刑）罪刑，駁回上訴人在第二審之上訴。已依據卷內資料
，說明其所憑之證據及認定之理由。對於上訴人所為之辯解，併
已敘明：本件係警方依法執行通訊監察監聽，而循線查獲。上訴
人亦承認，有分別交付海洛因或甲基安非他命給何雲能、張清俊
、張忠民、林志威、邱奕霖之事實，僅辯稱係無償供其等施用，
並未販賣，緣台中縣警察局東勢分局偵查員陳台安曾於八十六年
間因肅清煙毒條例案件刑求伊而遭降職，該分局員警挾怨報復，
而要求何雲能等五人一定要咬伊，說伊有販賣毒品云云。然而：
上訴人如何於前揭時、地，先後以五百元或一千元或二千元之價
格，分別販賣甲基安非他命或海洛因各一包予何雲能、張清俊、
張忠民、林志威、邱奕霖（其中附表一編號７、８所示，販賣甲
基安非他命各一包予張忠民部分，並未收取價金用以抵償其積欠
張忠民之債務）等事實，迭據何雲能、張清俊、張忠民、林志威
、邱奕霖於警詢時陳述及檢察官偵查中結證綦詳，並有上訴人與
其等間各該次聯絡買賣甲基安非他命、海洛因之行動電話通訊監
察監聽錄音及其譯文在卷可稽。證人何雲能、張清俊、張忠民、
林志威、邱奕霖亦分別於偵查中到庭具結後證稱上開通訊監察錄
音，係其等與上訴人聯絡買賣甲基安非他命、海洛因之對話無訛
。因前揭通話內容涉及艱深客語，第一審法院為求明瞭，委請客
語通譯會同上訴人及其選任辯護人當庭勘驗通訊監察監聽錄音及
其譯文，有勘驗筆錄足憑（見第一審卷一第六十三頁背面至第六
十九頁背面）。上訴人及其選任辯護人對於第一審勘驗結果，均
表示無意見。而海洛因、甲基安非他命均為政府嚴加查緝之毒品
，取得不易，且價格昂貴，上訴人與何雲能、張清俊、張忠民、
林志威、邱奕霖，既非親故，復無特殊情誼，自無平白無故，分
別免費提供該二種毒品供其等施用之理。應以其等在檢察官偵查
中所結證，向上訴人購買海洛因、甲基安非他命之證述為可採，
上訴人所辯無償轉讓，不可採信。再查海洛因、甲基安非他命危
害人體健康至鉅，政府對販賣毒品者查緝甚嚴，若非有利可圖，
殊無反覆涉險之理。又販賣毒品非可公然為之，其價格亦因供需
之狀況、貨源之問題、雙方交往之深淺及風險之評估等因素，而
有差異，並非固定。販賣者並可於分裝時，從「價差」、「量差
」或「純度」謀取利潤，故除販賣者坦承其買賣之差價，或扣得
記載買賣價格之帳冊外，不能因其未吐實，致無法精確計出差額
，即否定其有營利之意圖。上訴人與何雲能、張清俊、張忠民、
林志威、邱奕霖之間，既無特殊情誼，其竟甘冒被判處重刑，鋌
而走險，足見係基於營利之意圖而販賣。因認上訴人確有前揭販
賣第一級毒品（附表一編號４至６、９至12部分）、販賣第二級
毒品（附表一編號１至３、７至８部分）犯行，而以上訴人否認
販賣毒品及其所為辯解，經綜合調查證據之結果，認乃飾卸之詞
，並不可採，已分別在判決內加以指駁，並說明證據取捨及判斷
之理由。上訴意旨對於原判決所為前揭論斷，並未依據卷內資料
，具體指摘有何違背法令情形。且查：(一)、證據之取捨、證明力
之判斷及事實之認定，俱屬事實審法院自由裁量判斷之職權，此
項職權之行使，倘不違背客觀存在之經驗法則或論理法則，即無
違法可言，觀諸刑事訴訟法第一百五十五條第一項規定自明，自
無許當事人任憑己意，指摘為違法，而資為合法上訴第三審理由
之餘地。原判決除參酌上訴人自白曾分別交付第一級毒品或第二
級毒品予何雲能、張清俊、張忠民、林志威、邱奕霖等人，並徵
引其等之證詞，佐以上訴人與其等之通訊監察譯文，認定上訴人
確與其等有第一級毒品或第二級毒品之買賣，並交易完成無訛。
原判決所為之事實認定及得心證理由，並未違背客觀存在之經驗
法則或論理法則。上訴意旨就原審採證認事職權之適法行使，持
憑己意為不同評價，指摘原判決違法，並非適法之第三審上訴理
由。(二)、被告以外之人於偵查中向檢察官所為之陳述，除顯有不
可信之情況者外，得為證據，刑事訴訟法第一百五十九條之一第
二項定有明文。證人何雲能於九十九年七月七日偵訊中已依法具
結。其雖於第一審詰問時，曾證稱：「……去偵查庭當天，我報
身分後，檢察官就很兇叫我照實講，當時我不知道講什麼後就被
檢察官罵」云云（見第一審卷一第一一五頁正面），依其所述，
檢察官乃曉諭其「照實講」，並非令其設詞誣指上訴人，參以何
雲能於上開偵訊時，尚且陳稱：「（檢察官問：到院方去是否會
翻異證詞？）不會。但我希望不要與『Ｋ炳』（即上訴人）面對
面指證。因為『Ｋ炳』有警告我不能指認他」、「（檢察官問：
你以上之陳述是否實在？）實在」、「我希望再給我一次參加減
害計畫，我很配合。我海洛因都戒除了。我覺得美沙酮幫助我很
大，我以後不會再犯了」等語（見第一六○三八號偵查卷第六十
二頁）。足見檢察官對何雲能並無不法取供之情事，其證詞並無
顯不可信之情況，自得為證據。原審本於職權斟酌各證據之價值
，採用何雲能於偵訊時之證言，為認定上訴人犯罪之論證，自不
能任意指摘為違法。上訴人雖聲請勘驗何雲能偵訊錄音光碟，但
未主張其陳述有何不實，原判決縱未說明無勘驗必要之理由，因
不足以動搖原判決認定犯罪事實之基礎，於判決自不生影響，依
刑事訴訟法第三百八十條規定，尚難據為適法之第三審上訴理由
。(三)、判決如有誤寫、誤算或其他類此之顯然錯誤者，法院得依
聲請或依職權以裁定更正；其正本與原本不符者，亦同，民事訴
訟法第二百三十二條第一項定有明文。刑事判決有顯係文字誤寫
，而不影響於全案情節與判決之本旨者，依司法院釋字第四三號
解釋意旨，亦得參照上開規定，由原審法院依聲請或本於職權以
裁定更正。上訴人於九十九年四月十九日晚間八時九分許，在台
中縣新社鄉舊公所附近，以五百元之價格，販賣一包甲基安非他
命予何雲能（詳如附表一編號１所示）之犯行，原判決於附表一
編號１「聯絡方式」欄已明白記載：「何雲能於九十九年四月十
九日晚間七時十三分許，以0000000000號行動電話，
撥打黃木炳持用之0000000000號行動電話聯絡交易甲
基安非他命毒品……」云云，核與第一審法院於九十九年十月二
十六日當庭勘驗通訊監察錄音光碟結果（見第一審卷一第六十五
頁正面）相符，原判決理由內，記載上訴人與何雲能於「九十九
年四月十九日十七時三十五分許」有通話內容等語，應係顯然之
誤寫，並不影響於全案情節與判決之本旨，依前揭說明，得由原
審法院依聲請或本於職權以裁定更正。此項訴訟程序之瑕疵，因
顯然於判決無影響，依刑事訴訟法第三百八十條規定，不得為上
訴第三審之理由。上訴意旨其餘之指摘，係對於原判決已說明事
項及屬原審採證認事職權之適法行使，持憑己見而為不同之評價
，且重為事實之爭執，均與法律規定得為第三審上訴理由之違法
情形，不相適合。其上訴不合法律上之程式，應予駁回。
據上論結，應依刑事訴訟法第三百九十五條前段，判決如主文。
中    華    民    國  一○○  年    十    月    六    日
                      最高法院刑事第十二庭
                          審判長法官  陳  世  雄  
                                法官  張  清  埤  
                                法官  張  祺  祥  
                                法官  宋      祺  
                                法官  周  盈  文  
本件正本證明與原本無異
                                      書  記  官  
中    華    民    國  一○○  年    十    月    七    日
                                                       s